【裁判字號】    90,自,347
【裁判日期】    901213
【裁判案由】    侵占
【裁判全文】
臺灣板橋地方法院刑事判決                            九十年度自字第三四七號
    自  訴  人  順發交通有限公司
    代  理  人  乙○○
    被      告  丙○○
右列被告等因侵占案件，經自訴人提起自訴，本院判決如左：
    主  文
丙○○意圖為自己不法之所有，而侵占自己持有他人之物，處拘役伍拾玖日，如易科
罰金，以參佰元折算壹日。
    事  實
一、丙○○於民國八十九年九月十三日在臺北市○○路○段十一號與順發交通有限公
    司（以下簡稱順發公司）訂立契約，約定被告自行提供計程車車體，順發公司提
    供計程車牌號碼ＥＸ－三八八號供丙○○使用，丙○○每月給付管理費及該車之
    牌照稅、燃料稅、違規罰單，營業小客車乙輛，約定每月管理費新臺幣（下同）
    一千二百元，當契約終止或解除契約，丙○○應將行車執照及號牌兩面交予公司
    向監理機關辦理繳銷，丙○○並應結清一切帳款，同時順發公司應無息退回丙○
    ○營業車額使用權保證金及車身證件。詎丙○○僅繳付三個月管理費，於八十九
    年十二月十二日因要驗車又繳納六千五百元保險費、驗車費，九十年元月十一日
    又補行費、稅捐費用共五千元，九十年五月四日、六月一日復各繳五千元後，未
    再繳納費用亦未前往驗車，並意圖為自己不法之所有，在台北縣新莊市○○○路
    十五號六樓，將該營業小客車車牌侵占入己，經順發公司於九十年七月二十七日
    通知丙○○，告知其違約而契約終止，並促請其交還車牌，未獲丙○○置理，丙
    ○○並繼續駕駛前揭車輛使用車牌，本院九十年九月二十日開庭審理時，丙○○
    仍未清償欠繳費用，亦拒交還前揭車牌。
二、案經順發交通有限公司提起自訴。
    理  由
一、訊據被告丙○○對右揭犯罪事實矢口否認，辯稱：伊無侵占，車牌是跟第一個老
    闆買的，有跟公司聯絡，也沒有逃匿，伊買車後，一定要靠行，買車牌云云。經
    查：
    （一）右揭事實業據自訴人公司代表人乙○○指述歷歷，並就渠八十九年三月三
          十日交接過來時被告就欠了三萬七千二百三十五元，渠一直催他（指被告
          ）來繳款對帳，被告也沒來，到了八十九年九月十三日才又重新訂約，之
          前先以留先生所定的契約為依據，交接時知道被告欠款，但因為他說有困
          難，又有再繳一萬元給公司，所以九月十三日才與被告訂約，重訂約時才
          繳了三個月，後來八十九年十二月十二日因為要驗車又繳交了六千五百元
          保險費、驗車費，管理費、稅捐並沒有繳。九十年元月十一日又補了行費
          、稅捐費用共五千元。九十年五月四日、九十年六月一日各繳交五千元，
          總共從他交接之前，跟我訂約後共欠六萬五千三百十七元。後來從六月一
          日以後我們一直催他繳費、他都推說一陣子生病、既然生病的話，公司經
          理告訴被告說，車子放在地下室，公司幫被告開去驗車，被告也不理，不
          回話。一直到現在車子沒驗，車牌沒還，管理費也沒繳等語綦詳。
    （二）另證人甲○○於本院調查時證稱：依契約約定連車牌、包括車體給被告使
          用，如果被告有按時繳稅金、保險費、紅單、燃料稅、牌照稅，整個車體
          連車牌都借給被告使用，契約所以訂定車體是被告的，主要是保障被告的
          權益，本來管理費一千八百元，包括可使用車體、車牌的代價，沒有約定
          期限，如果沒有欠費的話，就一直使用等情歷歷（見本院九十年十月十六
          日審判筆錄）。是前揭系爭車牌被告顯僅有使用權，並未買斷，被告對證
          人甲○○所證並無意見，後復改稱：伊僅有使用權無訛在卷（同上審判筆
          錄）。
    （三）再證人即順發公司之經理張智明於本院調查時證稱：伊打電話跟被告本人
          親自講，叫他要來驗車，被告就說他沒錢，不想來，伊說沒錢，為什麼還
          不去驗車會被罰錢，然後伊就告訴被告，可以去被告那邊幫他開車去驗，
          在約定驗車的那天被告也沒來，後來被告才自己打電話來公司說給他一個
          禮拜，一個禮拜沒來驗車的話，他就會把車子賣掉，車牌還公司，然後伊
          跟他說好，但一個禮拜後也沒來，之後就找不到他人了，白天管理員不讓
          我們進去到了晚上他老婆說他不在，鑰匙在被告身上，車子也沒辦法給伊
          開走，後來就一直拖到現在等情。被告亦自承直至九十年十月三十日仍在
          使用車牌等語（見九十年十月十六日審判筆錄）。
    （四）被告主觀上既有不繳約定使用車牌之管理費，將車牌據為己用之意圖，客
          觀上復有實際占有使用該車牌之行為，並不依約定返還車牌，其稱無侵占
          之意圖，焉能置信，是其前開所辯，無非事後避重就輕飾卸之詞，不足採
          信，且侵占罪為即成犯，被告雖於本院開庭後，於九十年十月四日又繳交
          部分款項，惟此乃其民事賠償之問題，與已成立之侵占罪並無影響，本件
          事證明確，其侵占犯行洵堪認定。
三、核被告所為，係犯刑法第三百三十五條第一項之普通侵占罪。審酌被告之素行、
    犯罪之手段、知識程度、所生危害，及犯後態度等一切情狀，量處如主文所示之
    刑，並諭知易科罰金之折算標準，以示懲儆。
據上論斷，應依刑事訴訟法第三百四十三條、第二百九十九條第一項前段，刑法第三
百三十五條第一項、第四十一條第一項，罰金罰鍰提高標準條例第一條前段、第二條
，判決如主文。
中      華      民      國    九十      年     十二     月     十三     日
                                        臺灣板橋地方法院刑事第四庭
                                            法  官    徐  子  涵
右正本證明與原本無異。
如不服本判決，應於判決送達後十日內向本院提出上訴狀 (應附繕本)。
                                            書記官    彭  麗  紅
中      華      民      國      九十      年    十二    月     十九     日
附錄本案論罪科刑條文：
刑法第三百三十五條第一項
  意圖為自己或第三人不法之所有，而侵占自己持有他人之物者，處五年以下有期徒
  刑、拘役或科或併科一千元以下罰金。


司法院資訊處製作；財團法人民間司法改革基金會備份。
